臺灣高等法院刑事裁定
109年度抗字第766號
抗  告  人
即  受刑人  陳昌榮



上列抗告人因聲請定其應執行刑案件，不服臺灣桃園地方法院中
華民國109 年3 月27 日裁定（109 年度聲字第1097 號），提起
抗告，本院裁定如下：
    主  文
抗告駁回。
    理  由
一、原裁定意旨略以：檢察官依受刑人之聲請，就受刑人所犯如
    原裁定附表所示之罪聲請定其應執行之刑，原審審核相關事
    證，認符合刑法第53條定執行刑之要件，聲請為正當，自應
    依法定其應執行之刑。爰審酌如原裁定附表所示案件為施用
    第一級毒品罪4 罪、公共危險罪1 罪之罪名、犯罪類型、犯
    罪手段、動機、目的之異同及其責任非難重複程度高低狀況
    ，並就全案為整體之非難評價後，依刑事訴訟法第477 條第
    1 項，定其應執行刑有期徒刑3年等語。
二、抗告意旨略以：刑法第69條，有二種主刑者，加減併加減，
    鑒照依據憲法內之平等原則、比例原則裁示定應執行刑之刑
    ，然於按二裁判以上所宣告之數罪，均在裁判確定前所犯者
    ，應依刑法第51條之規定，定其應執行之刑。刑法第53條定
    有明文，復按法律上屬於自由裁量事項，尚非概無法律性之
    拘束，在法律上有其外部界限及內部界限，前者法律之具體
    規定，使法院得以具體選擇為適當裁判，此為自由裁量之外
    部界限，後者法院為自由裁量之內部界限。是以法典具備深
    度完整性思考，充分體察法律真義，厚植法律望實基礎，係
    於立法者，基於刑事政策之考量，避免數罪累計而處罰過嚴
    ，罪責失衡，藉此將受刑人所犯數罪合併之刑度得以重新裁
    量，防止刑罰過苛，經定其應執行刑，較於有利受刑人，以
    保障人權。然於適當之裁判為自由裁量之外部界限，依刑度
    之衡量為單一案件而言，於法為自由裁量，既刪除刑法第56
    條同一罪名之連續犯，但於數罪時，依內部界限，考量法律
    之目的，法律秩序理念，所該當之數個構成要件，分別加以
    評價而論與數罪，但因行為人只有單一行為較之者，數個犯
    罪行為之侵害為輕，揆諸「一行為不二罰」之原則，法律乃
    規定，從一重處斷為已足，為科刑上或裁判上一罪，後者則
    因僅侵害一法益，為避免抵觸雙重評價禁止原則，只須適用
    最適切之構成要件，予以論罪科刑，即足以包括整個犯罪行
    為之不法內涵，故其他構成要件之罰責，均排斥不用，實質
    上僅成立單一罪名，屬單純一罪，至於如何適用其中之適切
    之構成要件，依通說不外乎先判斷各構成要件間，究為「特
    別關係」、「補充關係」或「吸收關係」，再分別依「特別
    法優於普通法」，基本法優於補充法或吸收條款等原則，選
    擇其中最適切之規定予以適用，然於法律間之外部界限與內
    部界限之區分，自有法律獨立之空間，自由刑涉及層面廣泛
    ，嚴重危害人身之自由，除手段必要性，限制妥當性特別之
    刑罰，然於因有競合關係相扣與比例原則屬憲法保障人民生
    命、自由等權益及於刑度之合併縮減比例。綜上，抗告人陳
    昌榮因違反毒品危害防制條例等罪經定應執行刑有期徒刑3
    年，實有過苛，懇請鈞院重新審酌裁量，給予抗告人悔悟自
    新向上的機會等語。
三、法律上屬於自由裁量之事項，並非概無法律性之拘束。法院
    就自由裁量權之行使，除不得逾越法律所規定範圍之外部性
    界限外，尚應受比例原則、公平正義原則之規範，謹守法律
    秩序之理念，體察法律之規範目的，使其結果實質正當，合
    於裁量之內部性界限，俾與立法本旨相契合。刑法第51條第
    5 款規定數罪併罰，宣告多數有期徒刑者，應於各刑中之最
    長期以上，各刑合併之刑期以下，定其應執行之刑期，但不
    得逾30年。其就數罪併罰，固非採併科主義，而係採限制加
    重主義，就俱發各罪中，以最重之宣告刑為基礎，由法院參
    酌他罪之宣告刑，裁量加重定之，且不得逾法定之30年最高
    限制，此即外部性界限。然上揭定其應執行刑，既屬刑法賦
    予法院自由裁量之事項，其應受內部性界限之拘束，要屬當
    然。而刑法修正將連續犯、常業犯規定悉予刪除，考其立法
    目的，係基於刑罰公平原則考量，杜絕僥倖犯罪心理，並避
    免鼓勵犯罪之誤解，乃改採一行為一罪一罰。是定其刑期時
    ，除仍應就各別刑罰規範之目的、輕重罪間體系之平衡、整
    體犯罪非難評價、各行為彼此間之偶發性、與被告前科之關
    聯性、各行為所侵害法益之專屬性或同一性、數罪對法益侵
    害之加重效應、罪數所反映之被告人格特性與犯罪傾向等，
    為綜合判斷外，尤須參酌上開實現刑罰公平性，以杜絕僥倖
    、減少犯罪之立法意旨，為妥適之裁量（最高法院100 年度
    台上字第5342號判決意旨參照）。
四、經查：抗告人因犯如原裁定附表所示不能安全駕駛致交通危
    險罪及毒品等案件，先後經法院判處如原裁定附表所示之刑
    ，且均分別確定在案，有各該判決書及本院被告前案紀錄表
    在卷可按，從而原審認本件聲請為正當，兼衡抗告人所犯如
    附表之數罪為施用第一級毒品罪4 罪、公共危險罪1 罪之罪
    名、犯罪類型、犯罪手段、動機、目的之異同及其責任非難
    重複程度高低狀況，並就全案為整體之非難評價後，定其應
    執行有期徒刑3年，並未逾越刑法第51條第5 項所定之外部
    界限，亦未逾越自由裁量之內部界限，當屬法院於個案中之
    職權行使，要與公平正義原則、比例原則均屬無違，並無違
    法或不當之處。抗告人雖執前詞抗告，惟查其所犯如原裁定
    附表所示各罪，行為明顯可分，在刑法評價上各具獨立性而
    獨立成罪，此不因罪名相同而異，並非抗告意旨所指之科刑
    上一罪（裁判上一罪）或單純一罪（實質上一罪）。又刑法
    第69條所謂有二種以上之主刑者，加減時併加減之，係指同
    一案件法定刑有二種以上之主刑，且有加重或減輕事由時，
    刑度之加減須一併加減之，是抗告意旨所引上開論述及法律
    規定，實均與法院裁定數罪併罰定應執行刑無關，顯屬抗告
    人對於法律適用之誤解。另數罪併罰之定應執行刑，係出於
    刑罰經濟與責罰相當之考量，並非在給予受刑人不當利益，
    原裁定依前所述，既無違反法秩序理念規範之比例原則、平
    等原則、責罰相當原則、重複評價禁止原則等內部界限之情
    事，抗告人徒憑已意仍執前詞指摘原裁定所定應執行刑裁量
    不當，請求另定適當之執行刑，為無理由，應予駁回。
五、據上論斷，應依刑事訴訟法第412 條，裁定如主文。 　　
中　　華　　民　　國　　109 　年　　6 　　月　　5 　　日
                  刑事第十六庭  審判長法  官  葉騰瑞　　
                                      法  官  陳芃宇
                                      法  官  莊明彰
以上正本證明與原本無異。
如不服本裁定，應於收受送達後五日內向本院提出再抗告狀。
                                      書記官  蘇佳賢
中　　華　　民　　國　　109 　年　　6 　　月　　5 　　日